【裁判字號】    97,易,5005
【裁判日期】    971231
【裁判案由】    竊盜
【裁判全文】
臺灣臺中地方法院刑事判決              97年度易字第5005號
公  訴  人  臺灣臺中地方法院檢察署檢察官
被      告  丁○○
輔  佐  人
即被告之母  丙○○○
上列被告因竊盜案件，經檢察官提起公訴（97年度偵字第22429
號），本院判決如下：
    主    文
丁○○共同竊盜，累犯，處拘役貳拾日，如易科罰金，以新臺幣
壹仟元折算壹日。
    犯罪事實
一、丁○○前因竊盜案件，經本院以94年度中簡字第1983號判處
    有期徒刑5月，如易科罰金以銀元300元折算1日確定，於民
    國94年9月21日易科罰金執行完畢。詎其仍不知警惕，與戊○○另經本院判處拘役30日，如易科罰金以新臺幣1,000元
    折算1日，尚未確定）基於犯意之聯絡，共同意圖為自己不
    法之所有，於97年8月25日14時5分許，由丁○○騎乘車號ID
    A-412號重型機車（登記名義人係賴約昇）搭載戊○○，行
    經臺中市○○區○○街19巷34弄26號前，由戊○○下車，徒
    手竊取甲○○所有放置在該址門口之鐵管1支（價值約新臺
    幣5,000元，適為甲○○發覺並大聲嚇阻，戊○○遂於得手
    後，迅速跳上機車，由丁○○搭載後揚長而去，得手後戊○○、丁○○將竊得之鐵管1支，以新臺幣（下同）100元之代
    價，售予姓名年籍不詳之人，所得款項由2人買酒共飲花用
    殆盡。嗣經警調閱路口監視錄影畫面後循線查獲。
二、案經臺中市警察局第五分局報請臺中地方法院檢察署檢察官
    偵查起訴。
    理    由
壹、程序部分：
    按被告以外之人於偵查中向檢察官所為陳述，除顯有不可信
    之情況者外，得為證據，刑事訴訟法第159條之1第2 項定有
    明文。偵查中對被告以外之人（包括證人、鑑定人、告訴人
    、被害人及共同被告等）所為之偵查筆錄，或被告以外之人
    向檢察官所提之書面陳述，性質上均屬傳聞證據。惟現階段
    刑事訴訟法規定檢察官代表國家偵查犯罪、實施公訴，依法
    其有訊問被告、證人及鑑定人之權，證人、鑑定人且須具結
    ，而實務運作時，檢察官偵查中向被告以外之人所取得之陳
    述，原則上均能遵守法律規定，不致違法取供，其可信度極
    高，故被告以外之人前於偵查中已具結而為證述，除反對該
    項供述得具有證據能力之一方，已釋明顯有不可信之情況外
    ，不宜以該證人未能於審判中接受他造之反對詰問為由，即
    遽指該證人於偵查中之陳述不具證據能力。再按92年9月1日
    施行之刑事訴訟法，已酌採英美法系之傳聞法則，於第159
    條第1 項明定被告以外之人，於審判外之言詞或書面陳述，
    除法律有規定者外，不得作為證據，用以保障被告之反對詰
    問權。而本法所規定傳聞法則之例外，其中就被告以外之人
    於偵查中向檢察官所為之陳述，因檢察官代表國家偵查犯罪
    時，原則上當能遵守法定程式，且被告以外之人如有具結能
    力，仍應依法具結，以擔保其係據實陳述，故於第159條之1
    第2項明定「除顯有不可信之情況者外」，得為證據；又被
    告以外之人於檢察事務官、司法警察官或司法警察調查中所
    為之陳述，基於實體發現真實之訴訟目的，依第159條之2規
    定，如與審判中之陳述不符時，經比較結果，其先前之陳述
    ，相對「具有較可信之特別情況」，且為證明犯罪事實存否
    所「必要」者，或於審判中有第159條之3所列死亡等原因而
    無法或拒絕陳述之各款情形之一，經證明其調查中所為陳述
    絕對「具有可信之特別情況」，且為證明犯罪事實之存否所
    「必要」者，亦例外地賦與證據能力。是所謂「顯有不可信
    性」、「相對特別可信性」與「絕對特別可信性」，係指陳
    述是否出於供述者之真意、有無違法取供情事之信用性而言
    ，故應就偵查或調查筆錄製作之原因、過程及其功能等加以
    觀察其信用性，據以判斷該傳聞證據是否有顯不可信或有特
    別可信之情況而例外具有證據能力，並非對其陳述內容之證
    明力如何加以論斷，二者之層次有別，不容混淆（最高法院
    94年度臺上字第629 號裁判要旨可資參照）。而查，本件公
    訴人、被告、輔佐人對於本院就後述實體部分所引之證人證
    述、書證內容，於本院審理中均不爭執證據能力（見本院審
    判筆錄），猶未對之釋明有何顯不可信之情況，且本院審酌
    其等之內容亦適宜為本案證據，依前開說明，就後述之實體
    部分所引之證人、書證等內容自具有證據能力。
貳、實體部分：
一、上開事實，訊據被告丁○○於本院審理中除辯稱我不知道發
    生何事，鐵管係證人戊○○拿得云云外，餘均坦承不諱。惟
    查，上開事實業據被告於警詢中坦承不諱，核與證人即共犯
    戊○○於警偵訊中供證如何與被告謀議並分工實施本案，暨
    事後如何變賣贓物，並將所得購酒共同飲畢等經過情節，及
    證人即被害人甲○○於警偵訊中證述其所有之鐵管如何遭竊
    等經過情節相符，復有車號IDA-412號車籍查詢基本資料、
    監視錄影翻拍畫面4張等附卷可稽，再參之被告於本院審理
    中雖改口否認犯行，然對於當日係證人戊○○提議要去拿人
    家之鐵管，其因此即騎乘前述機車搭載證人戊○○至證人甲○○前址住處前，再由證人戊○○下車徒手拿取證人甲○○
    之鐵管後，再由其騎乘機車搭載證人戊○○離去，並將變賣
    該鐵管所得之100元用以換購酒類等事實經過亦供承不移等
    情，堪信被告上開於警詢中之自白，應與事實相符，而可採
    信，並足資採為其論罪科刑之依據。被告事後改以前詞，無
    非卸責，不可採信。本案事證明確，被告犯行洵堪認定。
二、核被告所為係犯刑法第320條第1項竊盜罪。被告與戊○○就
    上開犯行間，有犯意聯絡，行為分擔，均為共同正犯。被告
    前因竊盜案件，經本院以94年度中簡字第1983號判處有期徒
    刑5月，如易科罰金以銀元300元折算1日確定，於94年9月21
    日易科罰金執行完畢之事實，有臺灣高等法院被告前案紀錄
    表在卷可查，其於有期徒刑執行完畢後之5年內，再故意犯
    有期徒刑以上刑之本案，應依刑法第47條第1項規定，論以
    累犯，並加重其刑。爰審酌被告丁○○前已因竊盜案件，經
    法院依法判處罪刑執行完畢，仍不知警惕，猶再犯本案，法
    治觀念淡薄，惟念其所竊財物價值非鉅，併於犯罪後曾在警
    詢中坦承犯罪，態度尚可，且其現患有重度精神障礙，業經
    本院當庭核對其所提身心障礙手冊無誤，堪信其已無適宜之
    工作能力，及其現有賴父母照顧之家庭情況等一切情狀，量
    處如主文所示之刑，並諭知如易科罰金之折算標準。
據上論斷，應依刑事訴訟法第299條第1項前段，刑法第28條、第
320條第1項、第47條第1項、第41條第1項前段，刑法施行法第1
條之1第1項、第2項前段，判決如主文。
本案經檢察官乙○○到庭執行職務。
中    華    民    國    97    年    12    月    31    日
                  刑事第14庭    法  官  林世民
上正本證明與原本無異。
如不服本判決，應於收受送達後10日內向本院提出上訴書狀（應
敘述具體理由並附繕本）。
上訴書狀如未敘述理由，應於上訴期間屆滿後20日內補提理由書
於本院。
                                書記官  紀俊源
中    華    民    國    97    年    12    月    31    日
附錄論罪科刑法條：
中華民國刑法第320條
意圖為自己或第三人不法之所有，而竊取他人之動產者，為竊盜
罪，處 5 年以下有期徒刑、拘役或 5 百元以下罰金。
意圖為自己或第三人不法之利益，而竊佔他人之不動產者，依前
項之規定處斷。
前二項之未遂犯罰之。


司法院資訊處製作；財團法人民間司法改革基金會備份。
